臺灣高等法院臺中分院刑事裁定　
111年度抗字第1042號
抗  告  人  
即受 刑 人  黃信龍


                    現於法務部矯正署臺中監獄執行中
上列抗告人因定應執行刑案件，不服臺灣南投地方法院中華民國
111年10月6日裁定（111年度聲字第467號）提起抗告，本院裁定
如下：
    主  文
抗告駁回。
    理  由
一、抗告人即受刑人（下稱抗告人）黃信龍抗告意旨略以：
  ㈠按刑法第51條第5、7款之規定及法院秩序之理念，定應執行
    刑有其外部界限與内部界限之拘束，而刑法第56條連續犯之
    規定於民國94年2月2日刪除後，法院於數罪併罰時，除不得
    踰越法律規定範圍外，尚重教化功能，而非僅在實現應報定
    義之觀念。參照各法院所判之例：①臺灣臺中地方法院98年
    度易字第2067號判決恐嚇與詐欺等罪116件，恐嚇取財7件，
    各判處6月，刑期合計3年6月，詐欺罪109件，各判3月，刑
    期合計20年7月，全案刑期累計24年1月，定應執行刑為3年4
    月。②最高法院98年度台上字第6192號判決被告27次詐欺罪
    ，刑期合計30年7月，定應執行刑為4年。據此，抗告人懇請
    法院賜予抗告人一個改過向善的機會予抗告人從輕及最有利
    於抗告人之裁定，以挽救破碎之家庭。
  ㈡又數罪併罰關於應執行刑之量定，係屬法院自由裁量之事項
    ，法院所為有期徒刑之酌定，如未踰越上開規定之外部界限
    及定應執行刑之恤刑目的，無悖於量刑之合理性，合乎責任
    原則，既不指為違法（最高法院101年度台上字第5426號判
    決意旨參照）。而刑法修正後將連續犯，常業犯規定悉予刪
    除，考其立法目的，係基於刑罰公平原則考量，杜絕僥倖犯
    罪心理，並避免鼓勵犯罪之誤解乃改採一行為一罪。是其定
    刑期時，除仍應就個別刑罰規範之目的，輕罪間體系之平衡
    ，整體犯罪非難評價，各行為彼此之間之偶發性與被告前科
    之關聯性，各行為所侵害法益之專屬性或同一性，數罪對法
    益侵害之加重效應，罪數所反映之被告人格特質與犯罪傾向
    ，社會犯罪如一再殺人或販賣毒品行為處罰之期待等，為綜
    合判斷外，尤須參酌上開實現刑罰公平性，以杜絕僥倖，減
    少犯罪之立法意旨，為妥適之裁量（最高法院100年度台上
    字第534號判決意旨參照）。又法律上屬於自由裁量事項，
    尚非概無法律性之拘束，在法律上有其外部界限及内部界限
    。前者為法律之具體規定，使法院得以具體選擇為適當裁判
    ，此為應考量法律目的、法律秩序之理念所在，法律情感，
    刑罰經濟比例原則，法律之公平性原則，此為自由裁量之内
    部界限。法院為裁判時，二者均不得有踰越。在數罪併罰應
    執行刑之案件，法院所為刑之酌定，固屬自由裁量事項，然
    對於法律之内、外部界限仍應受其拘束（最高法院9 4年度
    台非字第21號判決意旨參照）。從而數罪併罰在定其應執行
    刑之際，自應再為應執行刑之決定，亦屬一種特別的量刑過
    程其考量結果並非單純表示一種數罪刑度的總和而已，而是
    再次對於同一行為人責任的檢視。相較刑法第57條定有科刑
    時應審酌之事項，此項規定係一般犯罪行為之裁量。而合併
    刑之宣告，則屬於一種對犯罪人本身及所犯各種犯罪的綜合
    判斷。申言之，定執行之刑的宣告，並非在法定範圍之内自
    由裁定，應注意行為人從其犯數罪所反映的人格特性及考量
    刑法目的相關政策妥為宣告。而刑法的功能中，除一般預防
    及特別預防之外更重要的是；行為人再社會及具體的社會保
    護作用，否則加諸過度之刑罰於受刑人，徒僅造成責任報應
    ，去實現一個未知抽象的正義。因此，是否為被告長期性監
    禁宣告的同時，應一併考量被告犯罪情節對社會之衝擊並注
    意此舉是否造成被告更生絕望的心理影響，使得被告人格遭
    受完全性地抹滅。換言之，必須考量刑罰手段的相當性，儘
    量選擇能使受刑人復歸社會生活刑罰方法。法官無法以所謂
    「治亂世用重典」之理由，加重刑罰以圖遏止 歪風，不能
    過度強調所謂一般預防的刑罰目的。實則，就人性尊嚴及人
    權而言，任何一個人均非他人的工具，以加重被告的刑罰作
    為達到阻嚇他人犯罪的手段，被告已淪為教化社會大眾的工
    具，喪失了作為一個人主體性，此均與我國刑事政策之立法
    有違。
　㈢準此，本件抗告人所犯詐欺等罪，其犯罪時間於108年9月至
    同年10月間，係屬同一時間内所為，因經檢察官先後起訴，
    始而分別審判，此於抗告人之權益難謂無影響，原審裁定並
    未就抗告人整體犯罪行為態樣時間觀察，即定其應執行刑為
    有期徒刑3年，顯然不利於抗告人，難謂與上開内部性界限
    之法律目的及刑罪之公平性無違，且原裁定亦未說明有何為
    此裁量之特殊情由致實質上抗告人因原審裁定之犯行所受處
    罰將遠高於其所犯其餘同類案件，其裁量權之行使尚非妥適
    ，自屬難昭折服。就定刑結果及數罪併罰之立法精神而言，
    抗告人之權益難認並無影響。綜上，狀請法院考量自由裁量
    之内部界限，其精神意義所在及詳加審酌抗告人上述所言，
    盼法院秉持刑罰公平原則之前提，給予抗告人從新從輕之機
    會，以符合公平、正義及比例原則，更為適法之裁定，抗告
    人永感五内，絕不再犯，以昭法信等語。
二、按裁判確定前犯數罪者，併合處罰之；數罪併罰，有二裁判
    以上者，依刑法第51條之規定，定其應執行之刑，刑法第50
    條第1項前段、第53條分別定有明文。次按執行刑之量定，
    係事實審法院之職權，本有自由裁量之餘地，倘其所定執行
    刑，未逾法定刑範圍，亦無明顯違背公平正義、法律秩序理
    念及目的等，即難指為違法或不當（最高法院100年度台抗
    字第1044號裁定意旨參照）。復按數罪併罰之定應執行之刑
    ，係出於刑罰經濟與責罰相當之考量，並非予以犯罪行為人
    或受刑人不當之利益，為一種特別的量刑過程，相較於刑法
    第57條所定科刑時應審酌之事項係對一般犯罪行為之裁量，
    定應執行刑之宣告，乃對犯罪行為人本身及所犯各罪之總檢
    視，除應考量行為人所犯數罪反應出之人格特性，並應權衡
    審酌行為人之責任與整體刑法目的及相關刑事政策，在量刑
    權之法律拘束性原則下，依刑法第51條第5款之規定，採限
    制加重原則，以宣告各刑中之最長期為下限，各刑合併之刑
    期為上限，但最長不得逾30年，資為量刑自由裁量權之外部
    界限，並應受法秩序理念規範之比例原則、平等原則、責罰
    相當原則、重複評價禁止原則等自由裁量權之內部抽象價值
    要求界限之支配，使以輕重得宜，罰當其責，俾符合法律授
    與裁量權之目的，以區別數罪併罰與單純數罪之不同，兼顧
    刑罰衡平原則。個案之裁量判斷，除非有全然喪失權衡意義
    或其裁量行使顯然有違比例、平等諸原則之裁量權濫用之情
    形，否則縱屬犯罪類型雷同，仍不得將不同案件裁量之行使
    比附援引為本案之量刑輕重比較，以視為判斷法官本於依法
    獨立審判之授權所為之量情裁奪有否裁量濫用之情事。此與
    所謂相同事務應為相同處理，始符合比例原則與平等原則之
    概念，迥然有別（最高法院100年度台上字第21號判決意旨
    參照）。又執行刑之量定，係事實審法院自由裁量之職權，
    倘其所酌定之執行刑，並未違背刑法第51條各款所定之方法
    或範圍（即法律之外部性界限），亦無明顯違背公平、比例
    原則或整體法律秩序之理念（即法律之內部性界限）者，即
    不得任意指為違法或不當（最高法院107年度台抗字第1043
    號、第1056號等裁定意旨參照）。
三、經查：
  ㈠抗告人因詐欺等罪，經臺灣橋頭地方法院、臺灣高等法院高
    雄分院及臺灣南投地方法院（下稱原審法院）先後判處如附
    表所示之刑，且均分別確定在案，嗣由臺灣南投地方檢察署
    檢察官就抗告人所犯各罪向原審法院聲請定其應執行之刑，
    經原審法院審核卷證結果，認檢察官之聲請核屬正當，而依
    刑事訴訟法第477條第1項，刑法第53條、第51條第5款之規
    定，於附表所示各宣告刑之最長期（有期徒刑1年1月）以上
    ，各刑合併之有期徒刑8年9月（即1年1月【2罪】＋6月【5罪
    】＋1年1月＋1年【3罪】）以下之範圍內。且原審法院就抗告
    人所犯如附表編號1至4所示之罪，曾經法院定應執行刑所獲
    之利益（⑴附表編號1至2所示之罪，其各罪宣告刑合併為有
    期徒刑4年8月，曾經臺灣高等法院高雄分院以111年度聲字
    第565號裁定定應執行有期徒刑2年，並於111年6月21日確定
    ，獲有減少有期徒刑2年8月之利益；⑵附表編號3至4所示之
    罪，其各罪宣告刑合併為有期徒刑4年1月，曾經臺灣南投地
    方法院以110年度訴字第293號判決處應執行有期徒刑1年3月
    ，並於111年4月25日確定，獲有減少有期徒刑2年10月之利
    益）以審酌後，而就本案定應執行刑為有期徒刑3年，使抗
    告人再次獲得3月【2年＋1年3月＝3年3月，3年3月-3年＝3月】
    之減刑利益，顯已就定應執行刑案件所應審酌事項予以整體
    評價，尚難以原裁定所定應執行刑減輕幅度未若抗告人預期
    ，即認原審裁定有所違誤。經核並未逾越刑法第51條第5款
    所定法律之外部性界限，且已具體審酌抗告人犯罪態樣、時
    間間隔、侵犯法益、並考量各該犯罪合併後之不法內涵、罪
    責原則及合併刑罰所生效果等情狀，對於抗告人所犯數罪為
    整體評價，又適用「限制加重原則」之量刑原理，對抗告人
    給予適度之刑罰折扣，既無逾越自由裁量之內部性界限，復
    無明顯過重而違背比例原則或公平正義之情事，核屬原審裁
    量職權之適法行使，尚無任何違法或不當。
　㈡又按定應執行刑係特別之量刑過程，乃對犯罪行為人本身及
    所犯各罪之總檢視，除應考量行為人所犯數罪反應出之人格
    特性，並應權衡審酌行為人之責任與整體刑法目的及相關刑
    事政策。查本案原裁定附表各編號所示之罪均係罪質相同之
    詐欺取財案件，抗告人之犯罪時間集中自108年9月下旬至10
    8年10月下旬，於此短短約1個月之期間內實行詐欺取財犯行
    共計11罪，實難認抗告人累積之犯行程度及情狀尚屬輕微，
    足徵其法意識薄弱且漠視他人財產權益，自應受較高之刑罰
    評價，以匡正其迭次違反刑罰規範之行為，而原審法院就自
    由裁量權之行使，亦符合比例原則、公平正義原則、法律秩
    序理念及法律規範目的，尚無瑕疵可指，自應尊重原審法院
    裁量權限之行使。是本件原審所裁定之應執行刑，本院經核
    並無違誤。
  ㈢抗告意旨雖謂其所犯詐欺案件之犯罪時間係集中於108年9月
    至同年10月間，屬同一時間内所為，因經檢察官先後起訴，
    始而分別審判，原審裁定並未就抗告人整體犯罪行為態樣時
    間觀察，即定應執行刑，難謂無違定應執行刑内部界限之法
    律目的及刑罪之公平性云云。查刑案偵查程度及訴訟程序審
    理時序本有不同，無從強求必然合併審理，其所為定應執行
    刑自屬有別，尚難執為原裁定有何違誤之論據。至於上揭抗
    告意旨提出另案判決結果，認為本件原審定應執行刑裁定似
    有過重乙節。按每一被告之人格及各罪間之關係均有不同，
    而每一案件之犯罪情節亦屬有別，法院就併合處罰之數罪所
    處之刑定其應執行刑，本係依具體個案之犯罪情狀，衡酌其
    罪數、各罪之刑度、型態及相互間之關聯性，本於罪刑相當
    及比例原則定之，不同個案具體情節不一，故法院於不同案
    件所為定應執行刑之輕重，自不能任意單純比附援引他案定
    應執行刑之情形，據以指摘原裁定所為裁量不符公平原則、
    比例原則或罪刑相當原則。抗告人上開所舉各例與本件案情
    各有不同之處，自難比附援引，作為本案量刑之依據。
四、綜上，本院審酌法律規範之目的及上開犯罪應受非難評價與
    法益侵害情形，以及與抗告人前科之關聯性，各犯罪之罪質
    類型，並參酌比例原則、公平正義原則等，原裁定經核並無
    不當，量刑復稱妥適，難謂有輕重失當之處。抗告人仍執前
    開情詞指摘原審量刑不當，為無理由，應予駁回。
據上論斷，應依刑事訴訟法第412 條規定，裁定如主文。　　　
中　　華　　民　　國　　111 　年　　11　　月　　 16 　日
            刑事第九庭  審判長法　官　紀　文  勝
                              法　官　紀  佳  良
                              法　官　賴  妙  雲
以上正本證明與原本無異。
如不服本裁定，應於收受送達後5日內向本院提出抗告書狀。因
疫情而遲誤不變期間，得向法院聲請回復原狀。

                              書記官  林  玉  惠 
　　　　　　　　　　　　　　　                        　
中　　華　　民　　國　　111 　年　　11　　月　　16　　日
附表
編號  1  2 3 罪名  詐欺 （計2罪） 詐欺 （計5罪） 詐欺 宣告刑  均處有期徒刑1年1月 均處有期徒刑6月 有期徒刑1年1月  犯罪日期  108.10.15 108.10.15 108.10.26（5次） 108.09.27 偵查(自訴)機關年度及案號  橋頭地檢108年度 偵字第12969號等 屏東地檢109年度 偵字第537號等 南投地檢110年度 偵字第3218號 最後 事 實 審 法院 臺灣橋頭地方法院 臺灣高等法院高雄 分院 臺灣南投地方法院  案號 109年度審訴字 第476號 （經屏東地院以111年度撤緩字第6號裁定撤銷緩刑宣告） 110年度金上訴字 第96號 110年度訴字 第293號  判決日期 109.11.18 （111.03.30） 110.07.30 111.03.16 確定判決 法院  臺灣橋頭地方法院 最高法院 臺灣南投地方法院  案號 109年度審訴字 第476號 （經屏東地院以111年度撤緩字第6號裁定撤銷緩刑宣告） 110年度台上字 第6284號 110年度訴字 第293號  確定判決日期 109.12.23 （111.04.21） 110.12.09 111.04.25 得易科、易服社勞否之案件  不得易科 不得社勞 不得易科 得社勞 不得易科 不得社勞 備註  橋頭地檢110年度執他字第139號 （定應執行有期徒刑1年4月，緩刑3年） 屏東地檢111年度執字第91號 （定應執行有期徒刑10月） 南投地檢111年度執字第774號   編號1至2，經臺灣高等法院高雄分院111年度聲字第565號裁定定應執行有期徒刑2年 編號3至4，經臺灣南投地方法院110年度訴字第293號判決處應執行有期徒刑1年3月   
編號  4  （以下空白） （以下空白） 罪名  詐欺 （計3罪）   宣告刑  均處有期徒刑1年    犯罪日期  108.09.27（3次）    偵查(自訴)機關年度及案號  南投地檢110年度 偵字第3218號   最後 事 實 審 法院 臺灣南投地方法院     案號 110年度訴字第293號     判決 日期 111.03.16   確定判決 法院 臺灣南投地方法院     案號 110年度訴字第293號     確定判決日期 111.04.25   得易科、易服社勞否之案件  不得易科 不得社勞   備註  南投地檢111年度執字第774號     編號1至2，經臺灣高等法院高雄分院111年度聲字第565號裁定定應執行有期徒刑2年 編號3至4，經臺灣南投地方法院110年度訴字第293號判決處應執行有期徒刑1年3月